臺灣高等法院臺中分院刑事判決　　　　　　　　　　九十一年度上訴字第九四四號
　　上　訴　人　臺灣彰化地方法院檢察署檢察官
　　被　　　告　戊○○
　　選任辯護人　鄭秀珠
　　　　　　　　黃燕光
右上訴人因被告偽造有價證券案件，不服臺灣彰化地方法院九十一年度訴字第一二八
號中華民國九十一年四月二十五日第一審判決（起訴案號：臺灣彰化地方法院檢察署
九十年度偵字第五二八七號），提起上訴，本院判決如左：
　　主      文
上訴駁回。
　　事      實
一、戊○○與丁○○（原名「許麗紅」，於民國九十年三月十九日更名）原為夫妻，
    生有五名子女，二人於民國（下同）八十八年三、四月間協議離婚。惟戊○○在
    與丁○○離婚之前，因經營工廠需要使用支票，乃在徵得丁○○之同意並獲其授
    權之後，於八十七至八十八年間，以「許麗紅」之名義在亞太商業銀行溪湖分行
    開設帳號為00－000000－0號之支票存款帳戶，並領取該銀行之支票簽
    發使用。嗣後二人於上開時間協議離婚，丁○○惟恐日後無端承擔票據債務，乃
    向戊○○表明日後不得再以其名義簽發支票使用。但因丁○○匆忙離家，並未將
    其供戊○○簽發支票之「許麗紅」印章取走，致上開印章仍在戊○○家中。後至
    八十九年八月間，適有戊○○之友人乙○○因財務週轉困難，亟須遠期支票支付
    貨款，而向戊○○求助，戊○○因欲幫助乙○○渡過難關，且相信乙○○會遵守
    承諾自行存入票款以供兌領，明知其已無權繼續以「許麗紅」之名義簽發支票，
    竟意圖供行使之用，及基於利用不知情之乙○○偽造有價證券之概括犯意，而將
    剩餘之空白支票及「許麗紅」印章一枚交予不知情之乙○○，任其連續簽發使用
    。此後，不知情之乙○○即在附表所示七張支票發票日之三個月前，即於九十年
    一月至同年三月之間（起訴書誤為八十九年十二月間），連續在台中縣外埔鄉○○村○○路六六六號之住處，在附表所示之七張支票上，盜蓋「許麗紅」印章於
    發票人欄內，並填載各如附表所示之票面金額及發票日期，而連續偽造附表所示
    七張屬有價證券之支票完成，再由乙○○依序分別持交給何枝民、黃捷怡、姚丁
    仁、王靜瑋、黃捷怡、林慶南、李長風等人，作為支付貨款之用。惟因乙○○屆
    期財務之週轉仍屬困難，未能信守承諾存入票款，致附表所示之七張支票均被退
    票。再至九十年六月間，丁○○因前往金融機構申辦信用卡，被告知附表所示七
    張支票遭到退票，其並因此而被列名為拒絕往來戶，始查悉上情。
二、案經被害人丁○○訴請臺灣彰化地方法院檢察署檢察官偵查起訴。
　　理      由
一、訊據本案被告戊○○（以下簡稱為被告）對其前開犯罪事實，已於偵查中，及於
    原審法院審理時，均坦白承認。嗣在本院審、訊時，被告亦坦承告訴人丁○○上
    開終止授權其簽發支票之事實。雖改稱乙○○亦知此事，並據以辯稱：伊之所為
    ，僅成立偽造有價證券罪之幫助犯云云，且舉證人丙○○為證。惟被告於原審法
    院審理時，已坦承伊在將空白支票與印章交付給乙○○之時，並未向乙○○告知
    丁○○終止授權伊簽發支票之事（見原審卷宗第三七、三八頁）。且經本院隔離
    訊問結果，證人丙○○雖證稱：幾年前某日下午三、四時許，乙○○到其工廠找
    戊○○，欲向戊○○借票之時，戊○○有向乙○○告知不能（即無權）再用丁○○之支票，當天戊○○係於中午時候到其工廠，晚上六、七時才離開等語。惟經
    本院再予訊問，丙○○對其在當日尚與被告談論何事，則推稱均無法記憶。而經
    本院訊問被告，被告除供稱：「我告訴乙○○，這票我太太有告訴我，這票不能
    再用，丙○○也有在場」等語之外，對於乙○○何時到達證人丙○○之工廠，伊
    於何時離開，及伊尚與證人丙○○談論何事，亦均推稱均無法記憶。被告與證人
    丙○○如對伊等當日相處六、七小時曾經談論何事，及當日係何年、何月均推稱
    均無法記憶，豈有獨能清楚記憶被告有向乙○○告知上情之理。且被告供稱當日
    係於上午十點多到丙○○的工廠云云，亦與丙○○所證不符。參酌上情，其等二
    人所證、所供院上情，自非可遽信為真實。被告上開犯行，復據告訴人丁○○指
    訴甚詳，並經證人乙○○證述明確，且有亞太商業銀行溪湖分行九十年七月十九
    日（九０）亞溪字第九十八號函檢附之事故票據明細查詢表、戶籍謄本各一份附
    卷可稽。事證明確，本案被告之上開犯行堪以認定。
二、本案被告戊○○明知未獲告訴人丁○○之授權，竟仍將附表所示七張支票交予不
    知情之乙○○簽發使用，核其所為，係犯刑法第二百零一條第一項之偽造有價證
    券罪。被告雖非自行簽發各該支票，但其利用不知情之案外人乙○○完成偽造有
  價證券之犯行，無異以他人作為自己犯罪之工具，為間接正犯。至於被告盜用印
    章之部分行為，應被偽造有價證券之全部行為所吸收，另行使偽造有價證券之輕
    度行為，亦被偽造有價證券之重度行為所吸收，均不另論罪。又偽造有價證券之
    行為本即含有詐欺之本質，亦無庸另論以詐欺取財罪名。另被告多次利用不知情
    之乙○○偽造有價證券之犯行，其犯罪時間緊接，方法相同，觸犯構成要件相同
    之罪名，顯係基於概括之犯意反覆為之，應依連續犯之規定論以一罪，並依法加
    重其刑。再本案被告將附表所示七張支票借予不知情之乙○○使用，並未向乙○○收取任何代價，係因其友人乙○○因財務週轉困難，亟須遠期支票支付貨款，
    向其求助，被告因欲幫助乙○○渡過難關，且相信乙○○會遵守承諾自行存入票
    款以供兌領，才為上開犯行，上情業據證人乙○○證述明確。證人乙○○並證稱
    其已與各該持票人解決債務。本案被告既係因為幫助友人渡過經濟週轉之困境，
    因一時失慮且相信乙○○會遵守承諾自行存入票款以供兌領，才隱瞞未獲授權之
    事實，任由乙○○簽發支票使用，被告自身並未獲取任何實質經濟利益，是其所
    為雖於法未合，然此與偽造有價證券圖謀己身不法利益而使發票名義人陷於票據
    債務之情形顯然有別，就被告之犯罪情狀予以客觀之觀察，自有可值同情憫恕之
    處，如依偽造有價證券罪之法定最低刑度（即有期徒刑三年）量處其刑，仍嫌過
    重，應依刑法第五十九條之規定酌減其刑。其刑罰之加重與減輕，並先加後減之
    。附表所示之七張支票均係偽造之有價證券，雖未扣於本案，但亦無證據證明業
    已滅失，應依刑法第二百零五條之規定，宣告沒收。
三、原審判決以被告上開犯罪事證已甚明確，且有前開刑罰之加重與減輕事由，乃審
    酌被告之品行（並無犯罪記錄）、犯罪動機、手段、簽發支票金額之多寡、對於
    告訴人所生之危害程度、及其犯罪後之態度等一切犯罪情狀，並審酌被告前未曾
    受有期徒刑以上刑之宣告，有臺灣彰化地方法院檢察署刑案資料查註紀錄表及本
    院被告全國前案紀錄表在卷可按，其經此教訓，當知警惕，應無再犯之虞，且告
    訴人丁○○於原審法院庭訊時亦表明自己身患癌症，其與被告婚姻存續期間所生
    五名子女均待被告照料撫養，一再請求對被告從輕量刑，以使被告子女能得保有
    親情呵護及健全發展人格，及使被告能戮力以赴，承擔家計等一切情狀，並依據
    刑事訴訟法第二百九十九條第一項前段，刑法第五十六條、第二百零一條第一項
    、第五十九條、第七十四條第一款、第二百零五條，罰金罰鍰提高標準條例第一
    條前段等規定，量處被告有期徒刑一年八月，並宣告緩刑四年，且將附表所示之
    七張支票均諭知宣告沒收，其認事用法均無不合，量刑亦屬妥適。公訴人以原審
    判決未考慮被害人受損情形，僅從被告犯罪之動機作為酌減其刑之依據等情，上
    訴指謫原審判決依據刑法第五十九條之規定酌減被告之刑，有所不當，其上訴核
    無理由，應予駁回。
四、據上論斷，應依刑事訴訟法第三百六十八條，判決如主文。
本案經檢察官甲○○到庭執行職務。
中      華      民      國　    九十一     年     八      月   二十一 　日
　　                            臺灣高等法院臺中分院刑事第三庭
                                      審判長法  官　陳　朱  貴
                                      　　　法　官  胡　忠　文
                                      　　　法　官　廖　柏　基
右正本證明與原本無異。
如不服本判決應於收受送達後十日內向本院提出上訴書狀，其未敘述上訴之理由者並
得於提起上訴後十日內向本院補提理由書（均須按他造當事人之人數附繕本）。
　　　　　　　　　　　　　　　　　　　　　　書記官　詹  錫　朋
中      華      民      國　    九十一     年     八      月   二十二 　日
刑法第二百零一條第一項：
意圖供行使之用，而偽造、變造公債票，公司股票或其他有價證券者，處三年以上十
年以下有期徒刑，得併科三千元以下罰金。
                        　　　　　　　　　　　　　　　　　　　　　　　　Ｒ
附表：
┌──┬─────────┬────────┬───────┬──────┐
│編號│  支  票  號  碼  │ 金額（新台幣） │  發  票  日  │ 發 票 人   │
├──┼─────────┼────────┼───────┼──────┤
│ 一 │0000000    │      十五萬元  │ 90   ４    │ 許麗紅     │
├──┼─────────┼────────┼───────┼──────┤
│ 二 │0000000    │        九萬元  │ 90   ４    │ 許麗紅     │
├──┼─────────┼────────┼───────┼──────┤
│ 三 │0000000    │        五萬元  │ 90   ４    │ 許麗紅  │
├──┼─────────┼────────┼───────┼──────┤
│ 四 │0000000    │    一萬五千元  │ 90   ５    │ 許麗紅     │
├──┼─────────┼────────┼───────┼──────┤
│ 五 │0000000    │  十三萬五千元  │ 90   ５    │ 許麗紅     │
├──┼─────────┼────────┼───────┼──────┤
│ 六 │0000000    │        十萬元  │ 90   ６    │ 許麗紅     │
├──┼─────────┼────────┼───────┼──────┤
│ 七 │0000000    │    八萬三千元  │ 90   ６    │ 許麗紅     │
└──┴─────────┴────────┴───────┴──────┘
                                                                       Ｒ
